【裁判字號】    97,交抗,462
【裁判日期】    970505
【裁判案由】    聲明異議
【裁判全文】
臺灣高等法院臺中分院交通事件裁定     97年度交抗字第462號
抗  告  人  交通部公路總局台中監理所彰化監理站
受  處分人  甲○○
上列抗告人因違反道路交通管理處罰條例案件，不服臺灣彰化地
方法院，中華民國97年3月21日裁定（97年度交聲字第327號），
提起抗告，本院裁定如下：
    主  文
抗告駁回。
    理  由
一、抗告意旨略以：
  (一)酒後駕駛違規吊扣執照處罰之目的，並非僅為處罰違反規定
    之行為人，尚有暫時禁止行為人於道路上駕駛，免其短期內
    再犯之用意。
  (二)吊扣汽車駕駛執照之裁處，係以違規時駕駛資格之照類作為
    處罰之立基，且道路交通管理處罰條例第35條亦有規定吊扣
    其駕駛執照之裁處依據而非道路交通管理處罰條例第68 條
    規定。
  (三)新修正法律刪除吊扣部分，僅係為符合汽、機車各採一照管
    理制度，避免實務上窒礙難行之處，如行為人因駕駛機車酒
    駕，而將駕駛人領有之汽、機車駕駛執照一併吊扣等。
    本件受處分人違規時所駕駛自用小客車之資格憑證，係基於
    其所持之職業大貨車駕駛執照，抗告人所為之裁處罰鍰並無
    不當等語。
二、按汽車駕駛人，駕駛汽車經測試檢定酒精濃度超過規定標準
    者，處15,000元以上6萬元以下罰鍰，並當場移置保管其車
    輛及吊扣其駕駛執照1年，道路交通管理處罰條例第35條第1
    項第1款定有明文。又，道路交通管理處罰條例第68條業於
    94年12月14日修正，並自95年3月1日施行，修正前之道路交
    通管理處罰條例第68條規定：「汽車駕駛人，因違反本條例
    及道路交通安全規則之規定，受吊扣或吊銷駕駛執照處分時
    ，吊扣或吊銷其持有各級車類之駕駛執照。」而修正後之道
    路交通管理處罰條例第68條規定：「汽車駕駛人，因違反本
    條例及道路交通安全規則之規定，受吊銷駕駛執照處分時，
    吊銷其持有各級車類之駕駛執照」，故依修正後道路交通管
    理處罰條例第68條之規定，受吊扣駕駛執照處分時，不再吊
    扣其持有各級車類之駕駛執照，僅於受吊銷駕駛執照處分時
    ，始吊銷其持有各級車類之駕駛執照。
三、經查：
  (一)查受處分人於97年1月18日6時20分許，駕駛車牌7L-7217自
    用小客車，在國道1號203公里南向車道，因酒後駕車，經酒
    測值為0.44MG/LM，超過標準值，為警依法舉發之事實，此
    為受處分人所是認，並有內政部警政署國道公路警察局公警
    局交字第Z00000000號舉發違反道路交通管理事件通知單附
    卷可憑，是受處分人確有違規事實應依上開規定處罰，應無
    疑義。
  (二)依上開規定，汽車駕駛人，駕駛汽車經測試檢定酒精濃度超
    過規定標準者，除罰鍰外，並當場移置保管其車輛及吊扣其
    駕駛執照1年，據此規定文義，所吊扣駕駛執照之種類自應
    係當場遭移置保管之車輛種類而定，即受處分人依法所受之
    處分應為限制其駕駛自用小客車之權利，不再吊扣其持有各
    級車類之駕駛執照，故原處分機關於作成吊扣駕駛執照處分
    時，應就行為人所應吊扣之駕駛執照種類予以限定，始符合
    依法行政原則。
  (三)抗告意旨所稱吊扣行為人駕駛執照之目的，除處罰違規之行
    為人外，並有暫時禁止行為人於道路上駕駛，免其短期內再
    犯之用意，此項見解，已與上開道路交通管理處罰條例第68
    條修正條文內容前後比較之結果不盡相符，況行為人如係違
    反前開規定，酒後騎乘機車被查獲，依抗告意旨所持見解，
    亦有暫時禁止其於道路上駕駛，而一併吊扣其所有持有各級
    車類之駕駛執照之必要，抗告人異其處遇方式，亦難得事理
    之平。
四、原審因認受處分人就原處分關於吊扣職業大貨車駕駛執照十
    二個月部分之聲明異議為有理由，而將該部分撤銷，核無違
    誤。抗告意旨尚有誤認，其抗告為無理由，應予駁回。
五、據上論結，應依道路交通案件處理辦法第二十六條，刑事訴
    訟法第四百十二條，裁定如主文。
中    華    民    國    97    年    5     月    5     日
            刑事第四庭    審判長法  官  洪  耀  宗
                                法  官  江  德  千
                                法  官  劉  登  俊
上列正本證明與原本無異。
不得再抗告。
                                書記官  粘  銘  環
中    華    民    國    97    年    5    月      6    日


司法院資訊處製作；財團法人民間司法改革基金會備份。
